【裁判字號】    88,易,5427
【裁判日期】    890125
【裁判案由】    誣告
【裁判全文】
臺灣高雄地方法院刑事判決                        八十八年度易字第五四二七號
    公  訴  人  臺灣嘉義地方法院檢察署檢察官
    被      告  甲○○
右列被告因誣告案件，經檢察官聲請以簡易判決處刑（八十八年度偵字第五四三八號
），本院認為不宜以簡易判決處刑，適用通常程序判決如左：
    主  文
甲○○未指定犯人，而向該管公務員誣告犯罪，處拘役肆拾日，如易科罰金，以參佰
元折算壹日。緩刑貳年。
    事  實
一、甲○○明知其所簽發之以中國農民銀行大樹分行為付款人，帳號七○○三四九號
    ，票據號碼ＦＡＺ0000000號，日期為民國八十八年六月十五日，票據金
    額為新台幣（下同）十萬元之支票一張，係於八十八年二月間因向陳五郎訂作機
    械，而交予楊五郎以為定金之用，並未遺失，嗣因尚未收受前開機械，即與陳五
    郎失去聯絡，為免遭受損失，竟於八十八年六月十一日，以上開支票已於八十八
    年三月五日在其位於高雄縣鳳山市○○街三九之一號住處遺失之不實事項，向中
    國農民銀行大樹分行填具遺失票據申報書，未指定犯人，而向該管公務員即高雄
    縣警察局警員誣告不特定人犯侵占遺失物罪，請求協助偵查。嗣陳金獅因自其子
    陳五郎處受讓取得上開支票，並於八十八年六月十七日執該票據向嘉義縣義竹鄉
    會提示付款，然因高雄市票據交換所內已有甲○○申報票據遺失在案，而未獲兌
    付，並經該所函知偵辦此案之嘉義縣警察局布袋分局調查有關侵占遺失物罪嫌，
    始查知上情。
二、案經嘉義縣警察局布袋分局移送臺灣嘉義地方法院檢察署檢察官偵查起訴。
    理  由
一、右揭事實，迭據被告甲○○於警訊及偵審中坦承不諱（見警卷第一頁反面及第二
    頁、偵查卷第六頁反面及本院八十九年一月十八日審判筆錄），核與證人陳五郎
    、被害人陳金獅於警訊及偵查中所述情節相符，並有掛失止付票據提示人資料查
    報表、上開支票、退票理由單及遺失票據申報書等件影本各一件附卷足資佐證，
    至被告雖辯稱伊係因找不到陳五郎解決上開機器問題，不欲支付上開支票而前往
    銀行辦理相關事宜，因銀行告知須填載遺失票據申報書才可止付，伊才會填載上
    開資料，無誣告之犯意云云，然查縱銀行告知被告須辦理遺失始可辦理止付，然
    此應係銀行對於被告詢問如何辦理止付時之答復，而非銀行指示被告填載，再參
    諸上開遺失票據申報書內載有：「謹陳者：本人執有右列票據，現已遺失，除申
    請付款人止付外，相應報請鈞局協助偵查侵占遺失物罪嫌，如有偽報情事，本人
    應負左列法律責任‧‧‧」等語，且於其上之票據喪失欄亦據被告填載於八十八
    年三月五日在高雄縣鳳山市○○街三九之一號遺失之情，有上開遺失票據申報書
    可考，上開票據既由被告本人親自填載，自應知悉須由其負該等法律責任，顯無
    聽任銀行指示而填載之理，況其又明知上開票據並未遺失，竟仍將右揭不實事項
    記載於上開遺失票據申報書，其有誣告犯意至為灼然，被告前開所辯，顯係事後
    卸責之詞，無足採信，本件事證明確，被告犯行洵堪認定。
二、核被告所為，係犯刑法第一百七十一條第一項之未指定犯人誣告罪。審酌被告並
    無前科，有臺灣高雄地方法院檢察署刑案資料查註紀錄表一件附卷可稽，素行尚
    佳，且係因收受該支票之楊五郎未交付機械又未與被告聯絡，因恐遭受損失，一
    時失慮，始觸犯本案犯行，惡性非重，及犯後復坦承犯行態度尚佳等一切情狀，
    量處如主文所示之刑，並諭知易科罰金之折算標準。末查被告前未曾受有期徒刑
    以上刑之宣告，有前開刑案資料查註紀錄表可考，其因一時失慮，偶罹刑典，事
    後已坦承犯行，深具悔意，經此刑之宣告後，應知警惕而無再犯之虞，本院因認
    前開對其宣告之刑，以暫不執行為適當，爰併予宣告緩刑二年，以啟自新。
據上論斷，應依刑事訴訟法第二百九十九條第一項前段、第四百五十二條，刑法一百
七十一條第一項、第四十一條、第七十四條第一款，罰金罰鍰提高標準條例第一條前
段、第二條，判決如主文。
中      華      民      國      八十九     年     一     月   二十五    日
                                  臺灣高雄地方法院刑事庭
                                      法  官  李麗珠
右正本證明與原本無異。
如不服本判決，應於判決送達後十日內，向本院提出上訴狀。
                                      書記官  簡鴻雅
中      華      民      國      八十九     年     一     月   二十六    日
附錄本案判決論罪科刑法條：
刑法第一百七十一條第一項：
未指定犯人，而向該管公務員誣告犯罪者，處一年以下有期徒刑、拘役或三百元以下
罰金。


司法院資訊處製作；財團法人民間司法改革基金會備份。
